臺灣高等法院民事裁定
109年度上字第739號
上  訴  人  祭祀公業吳四和

法定代理人  吳協太  
上列上訴人與被上訴人吳正義間租佃爭議事件，上訴人對於中華
民國109年3月27日臺灣宜蘭地方法院107年度訴字第398號第一審
判決提起上訴，本院裁定如下：
    主  文
本件訴訟標的價額核定為新臺幣壹仟零肆拾參萬貳仟肆佰伍拾壹
元。
上訴人應於收受本裁定正本五日內，繳納第一審裁判費新臺幣壹
拾萬參仟捌佰柒拾貳元及第二審裁判費新臺幣壹拾伍萬伍仟捌佰
零捌元，逾期未補正，即駁回其起訴、上訴。
    理  由
一、按訴訟標的之價額，由法院核定。核定訴訟標的之價額，以
    起訴時之交易價額為準；無交易價額者，以原告就訴訟標的
    所有之利益為準。又一訴主張數項標的者，其價額合併計算
    之。但所主張之數項標的互相競合或應為選擇者，其訴訟標
    的價額，應依其中價額最高者定之。民事訴訟法第77條之1
    第1項、第2項、第77條之2第1項分別定有明文。
二、上訴人起訴主張：伊為坐落宜蘭縣○○鄉○○○段0000○0000地號及宜蘭縣○○鄉○○○段000○000○000○000○000○000地號土地（下逕以地號分稱之，合稱系爭土地）所有人，前與被上訴人吳正義、吳正麗、吳大仁、吳正煌（下稱吳正義四人）就系爭土地訂有宜蘭縣○○鄉○○○○000號私有耕地三七五租約（下稱系爭租約），租賃期間自104年1月1日起至109年12月31日止。惟吳正義將975、976土地轉借被上訴人吳乾源興建如原判決附圖編號A所示1層鋼鐵造地上物（占用975土地面積148.28平方公尺，占用976土地面積56.7平方公尺，下稱A地上物），將979、980土地轉借吳阿灶興建原判決附圖編號B所示1層鋼鐵地上物（占用979土地面積190.58平方公尺，占用980土地面積14.54平方公尺，下稱B地上物），供其等居住及營業〈吳阿灶於103年11月10日死亡，由其配偶吳林寶鑾及子女即被上訴人吳盈輝、吳乾源、黃吳玉蘭、吳玉鳳、吳秀英、吳玉連（子女下合稱吳盈輝六人）繼承，吳林寶鑾於108年3月28日死亡，由吳盈輝六人繼承〉，未自任耕作，違反耕地三七五減租條例（下稱三七五條例）第16條第2項規定，系爭租約無效，請求確認系爭租約不存在，並依民法第767條第1項規定及追加依民法第455條規定請求吳正義四人將系爭土地騰空返還上訴人。嗣於原審審理中，追加吳盈輝六人為被告，依民法第767條第1項規定請求吳乾源、吳正義四人將975、976土地騰空返還上訴人，及請求吳盈輝六人、吳正義四人將979、980土地騰空返還上訴人（見原審卷二第266、285頁）。原審駁回上訴人之請求，上訴人提起上訴。
三、上訴人於起訴前以吳正義四人違反三七五租約第16條第1、2項，系爭租約無效，請求返還系爭土地，經宜蘭縣礁溪鄉公所耕地租佃委員會調解不成立，復經宜蘭縣政府耕地租佃委員會（下稱縣府租佃委員會）調處不成立（見原審卷一第5-177頁），是上訴人請求確認系爭租約不存在，依民法第767條第1項、第455條規定請求吳正義四人騰空返還系爭土地部分，依三七五條例第26條第1項規定，固免收裁判費。惟吳盈輝六人非該調解、調處事件之當事人，吳乾源占用975、976土地及吳盈輝六人占用979、980土地部分亦非該調解、調處事件之範圍，均未經縣府租佃委員會移送司法機關處理，上訴人於原審始具狀為訴之追加，並主張依民法第767條第1項前段物上請求權之法律關係請求，是上訴人與吳盈輝六人間顯非租佃爭議事件，自應首開規定繳納裁判費。又975、976、979、980土地於108年1月之公告土地現值分別為每平方公尺新臺幣（下同）2萬5,500元、2萬5,500元、2萬5,500元、2萬2,020元（見本院卷第123頁），是本件訴訟標的價額經核為1,043萬2,451元〈（25,500元/㎡×149.28㎡（A地上物占用975土地）＋25,500元/㎡×56.7㎡（A地上物占用976土地）＋25,500元/㎡×190.58㎡（B地上物占用979土地）＋22,020元/㎡×14.54㎡（B地上物占用980土地）＝10,432,451元，元以下四捨五入〉，應徵第一審裁判費10萬3,872元、第二審裁判費15萬5,808元。茲限上訴人於收受本裁定正本5日內，如數逕向本院補繳，逾期即駁回其起訴、上訴。
中　　華　　民　　國　　109 　年　　7 　　月　　20　　日
                    民事第十三庭  
                        審判長法  官  陳麗芬
                              法  官  湯千慧
                              法  官  邱蓮華
正本係照原本作成。
核定訴訟標的價額部分，如不服裁定得於收受送達後10日內向本
院提出抗告狀，並繳納抗告費新臺幣1千元。
命補繳裁判費部分不得抗告。
中　　華　　民　　國　　109 　年　　7 　　月　　20　　日

　　　　　　　　    　　　　　書記官  蘇意絜